臺灣高等法院高雄分院刑事判決　　　　　96年度上易字第90號
上　訴　人
即　被　告　丙○○
　　　　　　　　　　現寄押於台灣高雄第二監獄）
上列上訴人因竊盜案件，不服臺灣高雄地方法院95年度易字第19
40號中華民國95年12月6 日第一審判決（起訴案號：臺灣高雄地
方法院檢察署95年度偵字第24652 號），提起上訴，本院判決如
下：
    主  文
原判決撤銷。
丙○○犯如附表所示之罪，均累犯，各處如附表所示之刑，應執
行有期徒刑參年柒月。
    事  實
一、丙○○前因竊盜、妨害兵役案件，經本院及台灣高雄地方法
    院分別以93年度上易字第259 號、92年度簡字第3416號刑事
    判決判處有期徒刑8 月、3 月確定，經定應執行刑為有期徒
    刑10月，於民國94年4 月30日縮刑期滿執行完畢。基於意圖
    為自己不法所有之竊盜犯意，分別於如附表所示之時間、地
    點，且攜帶其所有客觀上足對人之生命、身體、安全構成威
    脅，具有危險性，可供兇器使用之老虎鉗、螺絲起子、T 型
    扳手等物，各以如附表所示之方式，侵入如附表所示工地、
    醫院或自小客車內，竊取如附表所示鎮源營造有限公司等所
    有之財物，得手後逃離現場。上開竊得之財物，除高速公路
    回數票分送予不知情之友人使用外，其餘物品均變賣予某不
    詳姓名之人，所得價款及竊得之現金皆已花用一空。嗣經如
    附表所示之被害人報警處理，丙○○復另因施用毒品案件經
    警查獲，於警詢問之際供出上情，並經其同意後，於95年9
    月16日上午10時30分許，帶同警方至其位於高雄市○○區○
    ○路1 巷16號4 樓之住處內，起獲美工刀片1 片、未丟棄之
    電纜線外皮6 袋（為其所竊得之電纜線，以美工刀片削除剩
    餘之外皮）等物。
二、案經如附表所示之被害人訴由高雄市政府警察局三民第二分
    局報告臺灣高雄地方法院檢察署檢察官偵查起訴。
    理  由
一、按被告以外之人（包括證人、鑑定人、告訴人、被害人及共
    同被告等）於審判外之陳述雖不符刑事訴訟法第159 條之1
    至之4 等四條之規定，而經當事人於審判程序同意作為證據
    ，法院審酌該言詞陳述或書面陳述作成時之情況，認為適當
    者，亦得為證據；當事人、代理人或辯護人於法院調查證據
    時，知有刑事訴訟法第159 條第1 項不得為證據之情形，而
    未於言詞辯論終結前聲明異議者，視為有前項之同意，同法
    第159 條之5 定有明文。立法意旨在於傳聞證據未經當事人
    之反對詰問予以核實，原則上先予排除。惟若當事人已放棄
    反對詰問權，於審判程序中表明同意該等傳聞證據可作為證
    據；或於言詞辯論終結前未聲明異議，基於尊重當事人對傳
    聞證據之處分權，及證據資料愈豐富，愈有助於真實發見之
    理念，且強化言詞辯論主義，使訴訟程序得以順暢進行，上
    開傳聞證據亦均具有證據能力。本件附表所示被害人警詢筆
    錄內容，業經被告於本院同意作為證據（本院卷四三頁），
    依上開規定，是其於警詢中之證言應具有證據能力，本院審
    酌上開筆錄作成時，較無人情施壓或干擾，亦無不當取供之
    情形，認為以之作為本案之證據亦屬適當，是其於警詢中之
    證言自具有證據能力。
二、訊據被告丙○○對於附表所示之犯罪事實，於原審及本院供
    承不諱（原審卷十七頁、卅九頁、本院卷四二頁、六六至六
    八頁），核與如附表所示被害人甲○○（附表編號4 犯罪事
    實之被害人，警卷十五至十六頁）、陳錦蟬（附表編號5 犯
    罪事實被害人，警卷十九至廿頁）、乙○○（附表編號6 犯
    罪事實之被害人，警卷廿一至廿二頁）、丁○○（附表編號
    7 犯罪事實被害人，警卷廿五至廿六頁）、劉乃銓（附表編
    號1 犯罪事實之被害人，警卷卅一至卅二頁）、林子強（附
    表編號2 犯罪事實被害人，警卷卅三至卅四頁）、康貴賓（
    附表編號3 犯罪事實被害人，警卷卅九至四十頁）於警詢時
    指訴之情節大致相符，且有高雄市政府警察局三民第二分局
    搜索、扣押筆錄、扣押物品目錄表（警卷四四至四七頁），
    暨上開扣案物照片附卷（警卷四九至五一頁）可憑，復有電
    纜電線外皮6 袋、美工刀片1 片等物扣案可資佐證，是被告
    上開自白核與事實相符，應堪信實。本件事證明確，被告之
    犯行洵堪認定，應予依法論科。
三、查被告為如附表編號1 所示之竊盜犯行後，於94年2 月2 日
    修正公布之刑法，業於95年7 月1 日施行。按行為後法律有
    變更者，適用行為時之法律，但行為後之法律有利於行為人
    者，適用最有利於行為人之法律，現行刑法第2 條第1 項訂
    有明文。此條規定乃與刑法第1 條罪刑法定主義契合，而貫
    徹法律禁止溯及既往原則，係規範行為後法律變更所生新舊
    法律比較適用之準據法，是刑法第2 條本身雖經修正，但刑
    法第2 條既屬適用法律之準據法，本身尚無比較新舊法之問
    題，應一律適用裁判時之現行刑法第2 條規定以決定適用之
    刑罰法律，合先敘明。茲比較說明如下：
  (一)被告於裁判確定前犯數罪，其中一罪係在95年7 月1 日新法
    施行前犯之，應依新法第2 條第1 項之規定，適用最有利於
    行為人之法律[ 最高法院95年5 月23日第8 次刑事庭會議第
    五之（一）項後段結論意旨參照] 。修正前刑法第51 條 第
    5 款規定：「宣告多數有期徒刑者，於各刑中之最長期以上
    ，各刑合併之刑期以下，定其刑期。但不得逾20年。」，修
    正後刑法第51條第5 款規定：「宣告多數有期徒刑者，於各
    刑中之最長期以上，各刑合併之刑期以下，定其刑期。但不
    得逾30年。」，經比較新舊法結果，修正後之規定提高併罰
    之最高刑期，並未較有利於被告，是依刑法第2 條第1項 前
    段之規定，仍應依修正前刑法第51條第5 款規定。
  (二)刑法47條有關累犯之規定，修正前規定：「受有期徒刑之執
    行完畢，或受無期徒或有期徒刑一部之執行而赦免後，五年
    以內再犯有期徒刑以上之罪者，為累犯，加重本刑至二分之
    一。」，而修正後則規定：「受執刑之執行完畢，或一部之
    執行而赦免後，五年以內故意再犯有期徒刑以上之罪者，為
    累犯，加重本刑至二分之一」，比較新舊法之結果，被告行
    為依新、舊法均構成累犯，行為時之舊法對於被告並無不利
    。
  (三)被告於95年7 月1 日修正後之刑法施行生效日前，既僅有如
    附表編號1 所示之1 次竊盜犯行，故無連續犯新舊法規定比
    較適用之問題，附此敘明。
  (四)綜合上述各條文修正前、後之比較，揆諸前揭規定，就關於
    被告如附表編號1 所示部分竊盜犯行，自應適用被告行為時
    之法律，即修正前刑法之相關規定，予以論處。
三、按刑法第321 條第1 項第3 款之攜帶兇器竊盜罪，係以行為
    人攜帶兇器竊盜為其加重條件，此所謂兇器，其種類並無限
    制，凡客觀上足對人之生命、身體、安全構成威脅，具有危
    險性之兇器均屬之。（最高法院79年度臺上字第5253號判例
    可資參照）。查被告行竊時所攜帶之老虎鉗、螺絲起子、T
    型扳手等工具，均為質地堅硬之金屬製品，且被告係持老虎
    鉗以剪斷被害人所有之電纜線，業據被告供承在卷，是該等
    物品，足認具有危險性可供兇器使用無疑；核被告丙○○所
    為，分別係犯刑法第321 條第1 項第3 款帶兇器竊盜罪，
    被告上開所為7 次竊盜行為，其犯意各別，且犯罪時間、地
    點均非密接，行為互異，應分論併罰。被告前因竊盜、妨害
    兵役案件，經本院及台灣高雄地方法院分別以93年度上易字
    第259 號、92年度簡字第3416號刑事判決判處有期徒刑8 月
    、3 月確定，經定應執行刑為有期徒刑10月，於民國94年4
    月30日縮刑期滿執行完畢，有臺灣高等法院被告前案紀錄表
    在卷（本院卷十四至十九頁），其於有期徒刑執行完畢後，
    五年內故意再犯本件有期徒刑以上之各罪，均為累犯，除附
    表編號1 部分應依修正前刑法第47條規定加重其刑外，其餘
    部分之犯行皆應依修正後刑法第47條第1 項規定加重之。
四、原審據以論處被告竊盜罪刑，固非無見。惟查：原審對被告
    處以刑前強制工作，尚有未洽（如後述）。被告上訴意旨否
    認犯罪，指摘原判決不當，雖無理由；惟原審判決既有上開
    可議，自應由本院將原判決撤銷改判。爰審酌被告前有妨害
    兵役及竊盜前科，素行不佳，本次又不思正途取財，竟多次
    竊取財物，惟念其坦承犯行，尚有悔意，衡量其所竊取之物
    品，價值均不高，對被害人造成之損害尚屬不大等情，分別
    量處如主文第二項所示之刑，並定應其執行刑。扣案之美工
    刀片1 片雖屬被告所有，惟被告否認為供本件犯罪所用之物
    ，復無其他證據足資證明此扣案物與本件犯行有關，又扣案
    之電纜線外皮6 袋，雖為被告因本件犯罪所得之物，惟非屬
    被告所有；又被告持以供如附表所示竊盜犯行所用之老虎鉗
    、螺絲起子、T 型扳手等工具，並未扣案，且據被告供稱業
    已丟棄，復無其他積極證據證明該等物品現仍存在，故均不
    為沒收之諭知。
五、檢察官雖以被告7 次行竊，於前案執行完畢後又為本件犯行
    ，顯無罪惡感，又無正當職業，而已養成竊盜犯罪之習慣等
    理由，認應諭知被告強制工作之保安處分。惟「保安處分係
    針對受處分人將來之危險性所為之處置，以達教化、治療之
    目的，為刑罰之補充制度。我國現行刑法採刑罰與保安處分
    雙軌制，係在維持行為責任之刑罰原則下，為協助行為人再
    社會化之功能，以及改善行為人潛在之危險性格，期能達成
    根治犯罪原因、預防犯罪之特別目的。是保安處分中之強制
    工作，旨在對嚴重職業性犯罪及欠缺正確工作觀念或無正常
    工作因而犯罪者，強制其從事勞動，學習一技之長及正確之
    謀生觀念，使其日後重返社會，能適應社會生活。竊盜犯贓
    物犯保安處分條例第3 條第1 項規定：『18歲以上之竊盜犯
    、贓物犯，有左列情形之一者，得於刑之執行前，令入勞動
    場所強制工作：一、有犯罪習慣者。二、以犯竊盜罪或贓物
    罪為常業者』，即係本於保安處分應受比例原則之規範，使
    保安處分之宣告，與行為人所為行為之嚴重性、行為人所表
    現之危險性及對於行為人未來行為之期待性相當之意旨而制
    定，而由法院視行為人之危險性格，決定應否令入勞動處所
    強制工作，以達預防之目的」（最高法院著有91年度台上字
    第4625號判決參照）（按：竊盜犯贓物犯保安處分條例第3
    條已修正：「十八歲以上之竊盜犯、贓物犯，有犯罪之習慣
    者，得於刑之執行前，令入勞動場所強制工作《第一項》。
    刑法第八十四條第一項之期間，自前項強制工作執行完畢之
    日起算。但強制工作自應執行之日起經過三年未執行者，自
    該三年之期間屆滿之日起算《第二項》」）。因此，法院是
    否依竊盜犯贓物犯保安處分條例第3 條第1 項規定，諭知刑
    前強制工作，端以行為人事後再犯案之危險性高低而定，亦
    即縱然行為人之犯行，符合竊盜犯贓物犯保安處分條例第3
    條第1 項之有犯罪習慣之規定，若法院審酌行為人之犯罪態
    樣及所諭知宣告刑之期間後，認行為人在監經執行宣告刑後
    ，其事後再犯案之危險性，尚非甚高時，自無再諭知刑前強
    制工作之必要。查被告本案所犯竊盜犯行固達7 次之多，然
    被告行竊之物品為工地電線、高速公路回數票及零錢，犯案
    期間亦不長，尚難認其已經欠缺正確之工作觀念，有犯罪之
    習慣，而有令入強制工作場所習得一技之長之必要，本件被
    告所犯竊盜犯行，經本院宣告定其應執行刑為有期徒刑3 年
    7 月，被告經此刑期之執行，已足讓其獄中深深改過自新，
    是本件自無諭知刑前強制工作之必要，檢察官此部份之聲請
    ，為無理由。
六、據上論斷，應依刑事訴訟法第369 條第1 項前段、第364 條
    、第299 條第1 項前段，刑法第2條 第1 項前段、第321 條
    第1 項第3 款、刑法第47條第1 項，修正前刑法第47條、第
    51條第5 款，判決如主文。
本案經檢察官郭振昌到庭執行職務。
中　　華　　民　　國　　96　　年　　4 　　月　　27　　日
                  刑事第八庭    審判長法  官  李炫德
                                      法  官  簡志瑩
                                      法  官  蔡國
以上正本證明與原本無異。
不得上訴。
中　　華　　民　　國　　96　　年　　4 　　月　　27　　日
　　　　　　　　　　　　　　　　　　　書記官  黃英彥
附表：
┌─┬────┬──────┬───┬─────┬──────┬──────────────┐
│  │        │            │      │          │            │   主        文             │
│編│ 時間   │  地　　點　│被害人│竊得財物  │ 行竊方式   ├────┬────┬────┤
│號│        │            │或告訴│          ├──────┤ 罪  名 │ 宣告刑 │宣告沒收│
│  │        │            │人    │          │ 所犯法條　 │        │        │之物    │
│  │        │            │      │          │ 　　       │        │        │（法條）│
├─┼────┼──────┼───┼─────┼──────┼────┼────┼────┤
│1 │95年6 月│高雄市三民區│鎮源營│電纜線約  │持客觀上可供│攜帶兇器│有期徒刑│無      │
│  │24日7 時│建興路與建武│造有限│100餘米   │兇器使用之老│竊盜    │7月     │        │
│  │15分    │路口工地    │公司（│          │虎鉗剪斷電纜│        │        │        │
│  │        │            │告訴代│          │線後行竊    │        │        │        │
│  │        │            │理人劉│          │            │        │        │        │
│  │        │            │乃銓）│          │            │        │        │        │
│  │        │            │　    │          ├──────┤        │        │        │
│  │        │            │　    │          │刑法第321 條│        │        │        │
│  │        │            │　    │          │第1 項第3 款│        │        │        │
│  │        │            │      │          │之加重竊盜罪│        │        │        │
│  │        │            │      │          │            │        │        │        │
├─┼────┼──────┼───┼─────┼──────┼────┼────┼────┤
│2 │95年7 月│高雄市三民區│鎮源營│電纜線約50│持客觀上可供│攜帶兇器│有期徒刑│無      │
│  │4日7時許│大豐二路與修│造有限│米（價值約│兇器使用之老│竊盜    │7月     │        │
│  │        │武街口工地  │公司（│5萬元）   │虎鉗剪斷電纜│        │        │        │
│  │        │            │告訴代│          │線後行竊    │        │        │        │
│  │        │            │理人林│          │            │        │        │        │
│  │        │            │子強）│          │            │        │        │        │
│  │        │            │      │          ├──────┤        │        │        │
│  │        │            │      │          │刑法第321 條│        │        │        │
│  │        │            │      │          │第1 項第3 款│        │        │        │
│  │        │            │      │          │之加重竊盜罪│        │        │        │
├─┼────┼──────┼───┼─────┼──────┼────┼────┼────┤
│3 │95年7 月│高雄市三民區│告訴人│高速公路回│以客觀上可供│攜帶兇器│有期徒刑│無      │
│  │13日6 時│惠德街18號  │汪和榮│數票12張（│兇器使用之T │竊盜    │7月     │        │
│  │50分    │　          │      │價值約480 │型扳手開啟車│        │        │        │
│  │        │            │      │元）      │號3723-JR 號│        │        │        │
│  │        │            │      │　        │自小客車車門│        │        │        │
│  │        │            │      │　　      │後侵入行竊  │        │        │        │
│  │        │            │      │          │            │        │        │        │
│  │        │            │      │          ├──────┤        │        │        │
│  │        │            │      │          │刑法第321條 │        │        │        │
│  │        │            │      │          │第1 項第3款 │        │        │        │
│  │        │            │      │          │之加重竊盜罪│        │        │        │
│  │        │            │      │          │            │        │        │        │
├─┼────┼──────┼───┼─────┼──────┼────┼────┼────┤
│4 │95年7 月│高雄市前金區│高雄市│避雷接地線│以客觀上可供│攜帶兇器│有期徒刑│無      │
│  │15日某時│中華三路68號│立聯合│40公尺（價│兇器使用之螺│竊盜    │7月     │        │
│  │        │　          │醫院大│值約15,000│絲起子鬆開螺│        │        │        │
│  │        │            │同院區│元）      │絲帽竊取避雷│        │        │        │
│  │        │            │（告訴│　        │接地線      │        │        │        │
│  │        │            │代理人│          │            │        │        │        │
│  │        │            │康貴賓│          │            │        │        │        │
│  │        │            │）    │          │            │        │        │        │
│  │        │            │      │          ├──────┤        │        │        │
│  │        │            │      │          │刑法第321條 │        │        │        │
│  │        │            │      │          │第1 項第3款 │        │        │        │
│  │        │            │      │          │之加重竊盜罪│        │        │        │
│  │        │            │      │          │            │        │        │        │
├─┼────┼──────┼───┼─────┼──────┼────┼────┼────┤
│5 │95年8 月│高雄市三民區│被害人│高速公路回│以客觀上可供│攜帶兇器│有期徒刑│無      │
│　│2 日8 時│正氣街11號  │陳錦蟬│數票2 本及│兇器使用之T │竊盜    │7月     │        │
│  │許      │            │      │硬幣500 元│型扳手開啟車│        │        │        │
│  │        │            │      │          │號8S-9116 號│        │        │        │
│  │        │            │      │          │自小客車車門│        │        │        │
│  │        │            │      │          │後侵入行竊  │        │        │        │
│  │        │            │      │          │            │        │        │        │
│  │        │            │      │          ├──────┤        │        │        │
│  │        │            │      │          │刑法第321 條│        │        │        │
│  │        │            │      │          │第1 項第3 款│        │        │        │
│  │        │            │      │          │之加重竊盜罪│        │        │        │
├─┼────┼──────┼───┼─────┼──────┼────┼────┼────┤
│6 │95年8 月│高雄市三民區│被害人│高速公路回│以客觀上可供│攜帶兇器│有期徒刑│無      │
│　│19日16時│九如一路720 │乙○○│數票1本   │兇器使用之T │竊盜    │7月     │        │
│  │40分許  │號地下室    │      │          │型扳手開啟車│        │        │        │
│  │        │            │      │          │號6169-JB 號│        │        │        │
│  │        │            │      │          │自小客車車門│        │        │        │
│  │        │            │      │          │後侵入行竊  │        │        │        │
│  │        │            │      │          │            │        │        │        │
│  │        │            │      │          ├──────┤        │        │        │
│  │        │            │      │          │刑法第321 條│        │        │        │
│  │        │            │      │          │第1 項第3 款│        │        │        │
│  │        │            │      │          │之加重竊盜罪│        │        │        │
│  │        │            │      │          │            │        │        │        │
├─┼────┼──────┼───┼─────┼──────┼────┼────┼────┤
│7 │95年8 月│高雄市三民區│被害人│零錢100元 │以客觀上可供│攜帶兇器│有期徒刑│無      │
│　│30日22時│大昌一路與民│鐘致遠│          │兇器使用之T │竊盜    │7月     │        │
│  │許      │族路口　    │      │          │型扳手開啟車│        │        │        │
│  │        │            │      │          │號6011-DC 號│        │        │        │
│  │        │            │      │          │自小客車車門│        │        │        │
│  │        │            │      │          │後侵入行竊  │        │        │        │
│  │        │            │      │          │            │        │        │        │
│  │        │            │      │          ├──────┤        │        │        │
│  │        │            │      │          │刑法第321 條│        │        │        │
│  │        │            │      │          │第1 項第3 款│        │        │        │
│  │        │            │      │          │之加重竊盜罪│        │        │        │
│  │        │            │      │          │            │        │        │        │
└─┴────┴──────┴───┴─────┴──────┴────┴────┴────┘
附錄本件論罪科刑法條：
中華民國刑法第321條第1項（加重竊盜罪）
犯竊盜罪而有左列情形之一者，處 6 月以上、 5 年以下有期徒
刑：
一  於夜間侵入住宅或有人居住之建築物、船艦或隱匿其內而犯
    之者。
二  毀越門扇、牆垣或其他安全設備而犯之者。
三  攜帶兇器而犯之者。
四  結夥三人以上而犯之者。
五  乘火災、水災或其他災害之際而犯之者。
六  在車站或埠頭而犯之者。
